臺灣高等法院高雄分院民事判決　　　　 96年度上易字第210號
上訴人即附　甲○○
帶被上訴人
訴訟代理人　乙○○
被上訴人即
附帶上訴人　丙○○
上列當事人間請求損害賠償事件，上訴人對於民國96年6 月22日
臺灣屏東地方法院95年度訴字第348 號第一審判決提起上訴，被
上訴人為附帶上訴，本院於96年12月5 日言詞辯論終結，判決如
下：
    主  文
原判決關於駁回丙○○後開第二項之訴部分，廢棄。
甲○○應再給付丙○○新台幣壹佰伍拾玖元，及自民國95年7 月
20日起至清償日止，按年息5%計算之利息。
甲○○之上訴駁回。
丙○○其餘附帶上訴駁回。
第二審訴訟費用由甲○○負擔；附帶上訴訴訟費用由丙○○負擔
。
    事實及理由
一、被上訴人主張：上訴人於民國94年9 月15日上午11時30分，
    騎乘車牌號碼GM6-667 號機車，由屏東縣屏東市○○路與自
    立路口（21世紀五金百貨前）往復興路方向行駛時，本應注
    意車前狀況及兩車併行間隔且行經閃光號誌路口應減速慢行
    ，小心通過，而依當時天氣晴朗，視距良好無障礙物，柏油
    路面乾燥無缺陷等一切情狀，並無不能注意之情事，竟疏未
    注意而貿然駛入該路口，適伊騎乘車牌號碼PVV-683 號機車
    ，沿自立路由西往東方向行駛，兩車因而發生側撞，致伊受
    有頭部外傷併腦震盪、右眼瘀青腫脹、右眼瞼撕裂傷及雙膝
    擦傷等傷害。伊所受損害，分別為醫療費用新台幣（下同）
    3 萬5445元、不能工作損失9 萬元、精神慰藉金40萬元等情
    。爰依侵權行為法律關係，求為判決：(一)上訴人應賠償被上
    訴人52萬5445元，及自起訴狀繕本送達之翌日起至清償日止
    ，按年息5% 計算之利息；(二)願供擔保請准宣告假執行。
二、上訴人則以：被上訴人與有過失，依民法第217 條規定，得
    減輕賠償金額，且賠償金額應扣除被上訴人已領取之汽車強
    制責任保險金6841元。被上訴人受傷後仍領有足額薪資，並
    無工作損失。被上訴人傷勢極輕微，住院2 日即行出院，其
    身體、健康未受永久不可回復之傷害，被上訴人收入不多，
    而伊並無收入，故精神慰藉金部分，請減至2 萬元等語，資
    為抗辯。
三、原審判決上訴人應給付被上訴人10萬7202元，及自95年7 月
    20日起至清償日止，按週年利率5%計算之利息，並駁回被上
    訴人其餘之訴。上訴人提起上訴，被上訴人亦提起附帶上訴
    。上訴人於本院聲明：(一)原判決命上訴人給付超過1 萬6261
    元本息部分，及該部分假執行之宣告，均廢棄。(二)上開廢棄
    部分，被上訴人在第一審之訴駁回。(三)附帶上訴駁回。被上
    訴人於本院聲明：(一)上訴駁回。(二)原判決關於駁回附帶上訴
    人後開第二項之訴部分廢棄。(三)附帶被上訴人應再給付附帶
    上訴人10萬5000元，及自95年7 月20日起至清償日止，按年
    息5%計算之利息。(四)本件命給付之金額請依職權宣告假執行
    （原審駁回被上訴人請求超過10萬5000元本息部分、原審判
    決命上訴人給付超過1 萬6261元部分，未據聲明不服，均已
    告確定）。
四、下列事項為兩造所不爭執，並有診斷證明書、收據附卷可稽
    ，且經原審調閱95年度交簡字第256 號刑事卷查閱無訛，有
    道路交通事故現場圖暨事故調查報告表、現場照片附於該刑
    事卷可按，堪信為真實：
  (一)上訴人於94年9 月15日上午11時30分許，騎乘車牌號碼GM6-
    667 號機車，由屏東縣屏東市○○路與自立路口（21世紀五
    金百貨前）往復興路方向行駛時，本應注意車前狀況及兩車
    併行間隔且行經閃光號誌路口應減速慢行，小心通過，而依
    當時天氣晴朗，視距良好無障礙物，柏油路面乾燥無缺陷等
    一切情狀，並無不能注意之情事，竟疏未注意而貿然駛入該
    路口，適被上訴人騎乘車號PVV-683 號機車，沿自立路西往
    東方向行駛，亦疏未注意車前狀況，貿然駛入該路口，兩車
    因而發生側撞，致被上訴人受有頭部外傷併腦震盪、右眼瘀
    青腫脹、右眼瞼撕裂傷3 公分、雙膝擦傷等傷害。上訴人與
    被上訴人對於本件車禍之發生均有過失，應負擔之過失責任
    分別為70% 與30% 。
  (二)上訴人因上開過失傷害行為，經臺灣屏東地方法院95年度交
    簡字第256 號刑事簡易判決處有期徒刑3 月確定。
  (三)被上訴人已領取強制汽車責任保險金6841元。
  (四)被上訴人支出必要之醫療費用為1萬3146元。
  (五)被上訴人自94年9 月15日至95年2 月15日止，共五個月，按
    月從朝堂企業有限公司領取1萬8000 元，總計9 萬元。
五、兩造爭執事項在於：被上訴人得請求賠償之金額若干一節，
    經查：
  (一)被上訴人請求之各項損害應否准許部分：
  1.醫療費用部分：
  　兩造均不爭執被上訴人支出必要之醫療費用為1 萬3146元，
    自應准許。
  2.不能工作損失部分：
    被上訴人主張其在朝堂企業有限公司（下稱朝堂公司）從事
    雜工一職，每月薪資1 萬6500元，交通津貼及伙食津貼為15
    00元，合計1 萬8000元，車禍發生後，因須至醫院就診及在
    家休養，自94年9 月15日起至95年2 月15日止共5 個月無法
    工作，因此受有不能工作損失9 萬元云云，為上訴人所否認
    。查被上訴人受雇於朝堂公司擔任雜工，固經證人即朝堂公
    司負責人林朝堂（亦即被上訴人之配偶）及車床工邱鴻智於
    原審證述明確，惟被上訴人對於其自94年9 月15日至95年2
    月15日止，共五個月，按月每月從朝堂企業有限公司領取1
    萬8000元，總計9 萬元之事實並不爭執，被上訴人雖稱此薪
    資係朝堂公司依據勞工保險條例之規定先行墊付給伊之保險
    給付云云，然被上訴人自94年9 月15日起至95年2 月15日止
    共5 個月每月所領款項，係以薪資所得申報所得稅，有財政
    部台灣省南區國稅局被上訴人94年度綜合所得稅各類所得資
    料清單及稅務電子閘門財產所得調件明細表附卷可稽，雖證
    人林朝堂證述伊公司係依勞工保險條例代墊給被上訴人，伊
    不知代墊款不得以薪資名義報稅云云。惟依勞工保險條例第
    30條規定，領取保險給付之請求權，自得請領之日起，因二
    年間不行使而消滅，此亦經證人林朝堂於原審證述保險給付
    須在二年以內申請等語明確，而林朝堂係被上訴人之配偶，
    為使墊付金額盡速由保險人逕寄其公司歸墊，以免請求權罹
    於時效而消滅，理應儘早向勞保局申請保險給付，其於原審
    竟稱：本件要等訴訟終結後再申請保險給付，嗣據其於本院
    陳稱96年9 月中旬才向勞保局申請保險給付，顯與常情有違
    ；況朝堂公司係按被上訴人薪資全額墊付，亦與勞工保險條
    例第35條規定「普通傷害補助費，按被保險人平均月投保薪
    資半數發給」及第36條規定「職業傷害補償費，按被保險人
    平均月投保薪資百分之七十發給」不符，足認被上訴人自94
    年9 月15日至95年2 月15日止，每月從朝堂公司領取1 萬80
    00元，顯非朝堂公司墊付之保險給付。是被上訴人及證人林
    朝堂就此部分所為陳述，不足採信。上訴人抗辯被上訴人受
    傷後五個月，仍領有足額薪資，並無工作損失等語，應堪採
    信。
  3.精神慰藉金部分：
  (1)按慰藉金之賠償須以人格權遭遇侵害，使精神上受有痛苦為
    必要，其核給之標準固與財產上損害之計算不同，然非不可
    斟酌雙方身分資力與加害程度，及其他各種情形核定相當之
    數額，最高法院著有51年台上字第223 號判例足資參照。查
    被上訴人為高職畢業，在朝堂公司擔任雜工，每月薪資1800
    0 元，業經證人林朝堂、邱鴻智於原審證述明確；且被上訴
    人有3 名子女尚就學中，上訴人則為高職畢業，在父母親經
    營的早餐店擔任店員，尚未結婚等情，為兩造所陳明；又被
    上訴人於94年所得共21萬8435元，名下有投資1 筆85萬元，
    並無不動產；上訴人於94年度有所得686 元，名下有投資 1
    筆2 萬元，並無不動產等情，亦有稅務電子閘門財產所得調
    件明細表附卷可稽。參以被上訴人於94年9 月15日因本件車
    禍受有頭部外傷併腦震盪、右眼淤青、腫脹、右眼瞼撕裂傷
    3 公分經縫合12針、雙膝擦傷等傷害，膝擦傷等傷害，在寶
    建醫院住院2 日，嗣自94年9 月19日至94年12月7 日因上開
    右眼球挫傷併眼瞼撕裂傷縫合，向醫師主訴雙眼複視，經診
    斷為右眼第四對腦神經麻痺，經該時間門診治療後已恢復，
    94年12月23日無雙眼複視情況等情，有寶建醫院診斷證明書
    及95年10月20日（94）寶建醫字第0441號函可稽，是被上訴
    人右眼受傷歷經3 個月門診治療始恢復。又被上訴人挫傷後
    遺症致膝關節韌帶發炎，故酸抽疼痛，行走則疼痛加劇，須
    復健推拿敷藥治療，前後接受30次之復健治療等情，亦有高
    明聯合中醫診所95年10月10日高明字第0951010-1 號函在卷
    可按，足認被上訴人所受傷勢顯非上訴人所稱之極輕微。爰
    審酌兩造教育程度、經濟狀況、社會地位，及被上訴人車禍
    受傷後治療復健期間所受精神上痛苦等一切情狀，認被上訴
    人得請求之精神慰藉金以15萬元為適當。
  (2)至上訴人另辯以被上訴人身為朝堂公司之大股東兼老闆娘，
    自述擔任「雜工」一職，每月待遇約等同於外籍勞工，對照
    我國中小企業節稅、避稅方法多以親友為人頭戶之情形，顯
    見被上訴人實係朝堂公司之人頭戶；被上訴人騎乘之重型機
    車上吊掛各種菜蔬，顯係家庭主婦剛自市埸購物完返家之情
    形，應無人會相信被上訴人為全職雇員；被上訴人住院期間
    表示非常煩惱無人接送子女上下學，益證被上訴人為家庭主
    婦，並未在朝堂公司工作等語，為被上訴人所否認，查上訴
    人此部分主張無非臆測之詞，尚難採信。又被上訴人雖主張
    上訴人與伊調解時，對伊口出惡言及侮辱，並曾以存證信函
    稱伊訛詐賠償金，對伊造成重大傷害，上訴人應給付20萬元
    慰藉金云云，惟被上訴人此部分所稱之損害，與其因本件車
    禍受傷所造成之精神上痛苦無涉，其此部分主張，自非可採
    。又被上訴人受傷住院2 日出院後，固仍需門診治療及復健
    ，然其未舉證證明其傷勢需5 個月休養，且其受傷後5 個月
    仍領有足額薪資，已如前述，是被上訴人另主張其受傷後5
    個月之休養中，痛苦萬分云云，亦非可採。
  4.從而，被上訴人得請求之醫療費用及精神慰藉金，合計16萬
    3146元（13146+150000=163146） 。
　(二)按損害之發生或擴大，被害人與有過失者，法院得減輕賠償
　　金額或免除之，民法第217 第1 項定有明文。上訴人就本件
    車禍之發生，應負70% 之過失責任，被上訴人應負30% 之過
    失責任，已如前述，是本院認應減輕上訴人之賠償金額30%
    。準此，依首揭過失相抵原則，被上訴人所得請求賠償之損
    害金額為11萬4202元（163146×70%=114202，元以下四捨五
    入）。惟被上訴人已領取強制汽車責任保險金6841元，依強
    制汽車責任保險法第32條規定，上訴人受賠償請求時，得扣
    除之。是被上訴人所得請求賠償之金額各為10萬7361（0000
    00-0000=107361）。
六、綜上所述，被上訴人本於侵權行為法則，請求上訴人給付被
    上訴人10萬7361元及均自起訴狀繕本送達翌日即95年7 月20
    日起至清償日止，按年息5%計算之利息，即屬正當，應予准
    許；逾此範圍所為請求，即非正當，不應准許。原審就上開
    應准許而超過10萬7202元本息部分，為被上訴人敗訴之判決
    ，尚有未洽，被上訴人附帶上訴意旨求予廢棄改判，為有理
    由，爰由本院予以廢棄，改判如主文第2 項所示。至不應准
    許部分，原審為被上訴人敗訴之判決，並駁回其假執行之聲
    請，核無不合，被上訴人附帶上訴意旨求予廢棄改判，為無
    理由，應予駁回。原審判決命上訴人給付10萬7202元本息部
    分，亦無不合，上訴人上訴意旨求予廢棄改判，為無理由，
    應駁回其上訴。又附帶上訴勝訴部分，未逾法定上訴第三審
    之金額，上訴人不得上訴，自無宣告假執行之必要，原審駁
    回被上訴人此部分假執行之聲請，理由雖有不同，惟結論相
    同，應予維持。至兩造其餘主張及所提證據，於判決結果不
    生影響，毋庸逐一論述，附此敘明。
七、據上論結，本件上訴為無理由，附帶上訴為一部有理由，一
    部無理由，依民事訴訟法第訟法第449 條第1 項、第2 項、
    第450 條、第78條、第79條，判決如主文。
中　　華　　民　　國　　96　　年　　12　　月　　19　　日
                     民事第四庭
                              審判長法官    蔡文貴
                              法      官    黃科瑜
                              法      官    徐文祥
以上正本證明與原本無異。
本件不得上訴。
中　　華　　民　　國　　96　　年　　12　　月　　19　　日
                              書  記  官    陳金卿
